臺灣高等法院刑事裁定
110年度毒抗字第976號
抗  告  人  
即  被  告  蔡品程


上列抗告人即被告因違反毒品危害防制條例案件，不服臺灣新北
地方法院110年度毒聲字第1124號，中華民國110年4月16日裁定
（聲請案號：臺灣新北地方檢察署110年度聲觀字第962號、109
年度毒偵字第7247號），提起抗告，本院裁定如下：
    主  文
抗告駁回。                                              
    理  由
一、原裁定意旨略以：㈠按尿液初步檢驗係採用免疫學分析法，
    由於該分析法對結構類似之成分，亦可能產生反應，故初步
    檢驗呈陽性反應者，需採用另一種不同分析原理之檢驗方法
    進行確認，經行政院衛生署認可之檢驗機構則採用氣相層析
    質譜儀（GC/MS）分析法，以氣相層析質譜儀分析法進行確
    認者，均不致產生偽陽性反應，有行政院衛生署管制藥品管
    理局（現改制為衛生福利部食品藥物管理署）民國92年6月2
    0日管檢字第0920004713號函可稽；次按毒品施用後於尿液
    、血液中可檢出之最大時限，與施用劑量、施用頻率、施用
    方式、施用者飲水量之多寡、個人體質、代謝情況、檢體收
    集時間點及所用檢測方法之靈敏度等因素有關，因個案而異
    ，一般人體施用第一級毒品海洛因後24小時內經由尿液排出
    量可達施用劑量之80％，並經人體迅速代謝成6-乙醯嗎啡，
    再轉變成嗎啡成分，而可檢測到總嗎啡濃度≧每毫升300奈克
    之期間平均達17至26小時等情，亦有行政院衛生署管制藥品
    管理局92年2月13日管檢字第0920000964號函可資參照。㈡抗
    告人即被告甲○○（下稱抗告人）於109年10月18日16時許，
    在其位在新北市○○區○○街000巷0弄0號5樓之住處，以將海洛
    因放入針筒內，再加水注射之方式施用海洛因1次等情，業
    經抗告人於警詢及偵訊時供承不諱，且其於109年10月18日2
    1時50分許為警取得其同意而採集之尿液（檢體編號：Q0000
    000）經以氣相層析質譜儀法（GC/MS）確認以排除偽陽性之
    檢驗結果亦呈嗎啡、可待因陽性反應，此有勘察採證同意書
    、新北市政府警察局受採集尿液檢體人姓名及檢體編號對照
    表、台灣檢驗科技股份有限公司109年11月2日濫用藥物檢驗
    報告在卷可憑，揆諸上開檢驗方法及尿液可檢出海洛因時間
    之函文內容，抗告人前開任意性自白與事實相符，可以採信
    ，其施用第一級毒品之犯行，可堪認定。核抗告人所為，係
    犯毒品危害防制條例第10條第1項之施用第一級毒品罪。㈢抗
    告人未曾因施用毒品案件經送觀察、勒戒，有本院被告前案
    紀錄表存卷可按。經核檢察官觀察、勒戒之聲請，於毒品危
    害防制條例第20條第1項及觀察勒戒處分執行條例第3條第1
    項等規定並無不合，應予准許。㈣依毒品危害防制條例第20
    條第1項、第3項、觀察勒戒處分執行條例第3條第1項，裁定
    抗告人施用第一級毒品，應送勒戒處所觀察、勒戒等語。
二、抗告意旨略以：抗告人因濫用藥物關係導致於109年11月份
    心臟細菌感染在林口長庚醫院開刀住院治療，目前身體應無
    毒性反應，可再次做尿液檢驗，故聲請無須觀察、勒戒，懇
    請撤銷原裁定，更為適當之裁定等語。
三、按犯毒品危害防制條例第10條之罪者，檢察官應聲請法院裁
    定，或少年法院（地方法院少年法庭）應先裁定，令被告或
    少年入勒戒處所觀察、勒戒，其期間不得逾2月，毒品危害
    防制條例第20條第1項定有明文。
四、經查：
  ㈠抗告人前揭施用第一級毒品海洛因之犯行，已據抗告人於警
    詢及偵查中坦承不諱，且抗告人為警採集其親自排放及封緘
    之尿液送請台灣檢驗科技股份有限公司檢驗結果，呈嗎啡、
    可待因陽性反應乙節，有台灣檢驗科技股份有限公司台北濫
    用藥物實驗室109年11月2日濫用藥物檢驗報告附卷可憑，是
    抗告人施用第一級毒品海洛因之犯行堪以認定；又抗告人前
    未曾因施用毒品案件經送觀察、勒戒處分，有本院被告前案
    紀錄表在卷可按，原審據此認其有施用第一級毒品之犯行，
    裁定應送勒戒處所施以觀察、勒戒，核其認事用法，於法並
    無不合。
  ㈡抗告人雖主張其前已因濫用藥物關係導致心臟細菌感染在林
    口長庚醫院開刀住院治療，目前身體應無毒性反應，無須觀
    察、勒戒等語。惟按毒品危害防制條例中關於觀察、勒戒之
    規定，係導入療程觀念，針對受處分人將來之危險所為預防
    、矯治措施之保安處分，戒除受處分人施用毒品身癮及心癮
    ，以達教化與治療之目的，立法意旨在幫助施用毒品者戒毒
    ，非屬懲戒行為人，核與刑罰目的不同，此為「法律之強制
    規定」，除有毒品危害防制條例第21條第1項規定犯同條例
    第10條之罪者，於犯罪未發覺前，自動向行政院衛生福利部
    指定之醫療機構請求治療，醫療機構免將請求治療者送法院
    或檢察機關，以及同條例第24條第1項規定檢察官先依刑事
    訴訟法第253條之1第1項、第253條之2之規定，為附條件之
    緩起訴處分時，不適用第20條第1項之程序外，凡違反同條
    例第10條之規定者，檢察官即應依同條例第20條第1項規定
    ，向法院提出聲請裁定令入勒戒處所觀察、勒戒，法院亦僅
    得裁定令入勒戒處所執行觀察、勒戒，以查有無繼續施用毒
    品傾向，據以幫助受處分人（抗告人）徹底戒毒，並無自由
    裁量以其他方式替代或得以其他原因免予或暫緩執行之餘地
    。是本件抗告人既未曾於「犯罪未發覺前」，主動接受醫療
    機構治療，自難認有毒品危害防制條例第21條適用之餘地，
    則抗告人既有前述施用第一級毒品之行為，復經檢察官斟酌
    抗告人之前案紀錄及卷內事證後，認為不宜依刑事訴訟法第
    253條之1第1項、第253條之2等規定對抗告人為附命完成戒
    癮治療或其他條件之緩起訴處分，而允宜向法院聲請裁定抗
    告人入勒戒處所施以觀察、勒戒，以達治療之目的，此實屬
    檢察官行使裁量權之範疇，在無違反比例原則或明顯裁量怠
    惰、恣意濫用裁量等情事，法院尚無自由斟酌以其他方式替
    代之權。再按毒品危害防制條例規定之觀察、勒戒，目的係
    為將施用毒品者送勒戒處所予以留觀察看，以識別是否因施
    用毒品而出現毒癮，進而施以勒戒斷絕毒癮，是抗告人既有
    施用毒品之事實，揆諸前開規定，依法自應接受觀察、勒戒
    ，尚不因其目前身體有無毒性反應而異其處置。抗告意旨執
    前詞提起抗告，難認有據。
五、綜上所述，抗告人施用第一級毒品之犯行明確，原審依前開
    規定，裁定抗告人應送勒戒處所觀察、勒戒並無不合，本件
    抗告為無理由，應予駁回。
六、據上論斷，應依刑事訴訟法第412條，裁定如主文。 
中　　華　　民　　國　　110 　年　　6 　　月　　25　　日
                  刑事第十八庭  審判長法  官  何俏美
                                      法  官  陳海寧
                                      法  官  葉乃瑋
以上正本證明與原本無異。
不得再抗告。
                                      書記官  程欣怡
中　　華　　民　　國　　110 　年　　6 　　月　　28　　日